【裁判字號】    88,簡上,81
【裁判日期】    890608
【裁判案由】    侵權行為損害賠償
【裁判全文】
臺灣苗栗地方法院民事判決  八十八年度簡上字第八十一號
    上  訴  人  甲○○
    訴訟代理人  乙○○
    被上 訴 人  江樁明即江樁.
                        住台北縣板橋市○○路○段二二六巷十七弄十七號三樓
右當事人間請求侵權行為損害賠償事件，上訴人對於中華民國八十八年八月十日本院
八十八年度苗簡字第四一０號第一審判決提起上訴，本院判決如左：
    主      文
上訴駁回。
第二審訴訟費用由上訴人負擔。
    事  實
甲、上訴人方面：
一、聲明：求為判決(一)原判決不利於上訴人之部分廢棄。(二)右開廢棄部分駁回被上訴
    人在第一審之訴。
二、陳述：除與原審判決書所載者相同茲予引用外，補稱：
    本件交通事故經台灣省車輛行車事故鑑定委員會鑑定意見認為被上訴人駕駛車輛
    左轉未讓上訴人之直行車先行，同為肇事原因，則被上訴人對本件行車事故亦應
    負過失責任，又被上訴人所有之車牌號碼ＭＲ－六五二號營業用小客車停放於修
    車廠內十餘日後，始開始修復工程，則其主張二十六日之營業損失，自應扣除上
    開停放而未實際修理之期間，應以實際修理期間十日計算營業損失，較為妥適，
    再修理期間被上訴人可另行租用車輛從事營業，是被上訴人僅得請求以租用車輛
    營業之收入扣除租車費用後之營業損失，並非全部停止營業，而將所有營業損失
    究令上訴人負擔。
三、證據：援用原審之立證方法，補提出營業車台北地區租車參考價格表及營業靠行
    車基本支出表各一件為證。
乙、被上訴人方面：
一、聲明：求為判決上訴駁回。
二、陳述：與原審判決所載者相同，茲予以引用之。
三、證據：援用原審之立證方法。
    理      由
一、本件被上訴人於原審起訴主張：原告於民國（下同）八十七年六月七日一時許，
    駕駛車牌號碼ＭＲ－六五二號營業用小客車（下稱「系爭車輛」），沿苗栗縣苗
    栗市○○路南向北方向行駛，至接近文山國小之路口時，欲左轉入左側交會之道
    路，且車身已全部轉至國華路外側車道時，適上訴人駕駛車牌號碼ＭＢ－八四五
    八號自用小客車即沿國華路北向南方向行駛，至上開交會路口時，超速衝撞被上
    訴人所駕駛之系爭車輛，而被上訴人所駕車輛因遭上訴人撞及後，復再撞及訴外
    人郭棋昌所有停放在現場之車牌號碼ＢＥ－三一八九號自用小客車，茲被上訴人
    所有之系爭車輛因上訴人超速之駕車行為而受有損壞，經送往修護廠修理達二十
    六日，共支出修理費用新台幣（下同）六萬五千七百元，又於前揭二十六日之修
    理期間內，被上訴人均無法營業，共減少營業收入四萬三千五百七十六元，爰依
    侵權行為之法律關係，請求上訴人賠償十萬九千二百七十六元之損害。而上訴人
    則以：被上訴人對本件行車事故應同負肇事之因，則被上訴人亦有過失責任，又
    系爭車輛實際修理期間僅十日，應以十日計算營業損失，較為妥適，非得將其停
    放於修車廠等待修護之時間均加總計算營業損失，再其於修車期間可另行租用車
    輛從事營業，是僅得請求以租用車輛營業後之收入扣除租車費用後之損失，詎被
    上訴人竟全部停止營業，而將所有營業損失究令上訴人負擔，即屬無理等語，資
    為抗辯。
二、查被上訴人主張其於八十七年六月七日一時許，駕駛系爭車輛，沿苗栗縣苗栗市
    ○○路南向北方向行駛，至同路文山國小旁，欲左轉入左側交會之道路，適上訴
    人駕駛前開車輛沿國華路北向南方向行駛，至上開交會路口時，衝撞被上訴人所
    駕駛之系爭車輛，致被上訴人復再撞及訴外人郭棋昌所停放在現場之車牌號碼Ｂ
    Ｅ－三一八九號自用小客車，被上訴人所有之系爭車輛因而受有損壞之事實，業
    據其於原審提出之照片數幀及被上訴人系爭車輛之行車執照影本等件足稽，且為
    上訴人所不爭執，自堪信為實在。
三、至上訴人對其就本件行車事故負有過失責任乙節並不爭執，惟辯稱被上訴人駕駛
    車輛左轉未讓上訴人之直行車先行，亦應同負肇事原因云云。按轉彎車應讓直行
    車先行，但直行車尚未進入交分岔路口，而轉車已至中心處開始轉彎，直行車應
    讓轉彎車先行，道路交通安全規則第一百零二條第一項第六款定有明文。經查，
    被上訴人之系爭車輛已轉入國華路北往南方向內側車道，正擬往左轉方向行駛時
    ，上訴人所駕車輛則仍在國華路南下內側車道，尚未進入國華路與交會道路之交
    會處，且在交會處緣前已開始煞車，惟為閃避被上訴人所駕車輛，上訴人偏右駛
    入國華路南下外側車道，車禍發生後，被上訴人之系爭車輛車首朝西北，車尾朝
    東南，位於國華路南下車道外側與其本欲左轉轉入之道路南側交會處，而上訴人
    所駕駛之車輛則係車首朝偏西南，車尾朝東北，位於國華路南下車道外側路面中
    心之位置，其車首右側距離被上訴人之系爭車輛車尾右側一點四公尺，上訴人車
    輛車尾右側距離被上訴人系爭車輛車首右側二點四公尺，上訴人所駕車輛之煞車
    痕係自國華路南下車道內外側分向線由東北向西南延伸至國華路南下車道外側車
    道中心處，至上訴人所駕車輛右後輪部位處停止，此有道路交通事故調查報告表
    內之現場圖附卷可稽，又被上訴人之系爭車輛受到撞擊之部位係右後側車尾與右
    後車門之間之行李箱與保險桿部位，有照片數幀在卷足憑，衡以前揭現場圖及照
    片之前開撞及部位觀之，被上訴人之系爭車輛應已抵達交會路口之中心處，且已
    開始為轉彎之行為，上訴人始因超速行駛致煞車不及而衝入交會路口，以致被上
    訴人之車輛右後側如上述之部位，因被告之超速過失行為而遭撞及，揆諸前開說
    明，被上訴人所駕車輛已行至交會路口中心開始轉彎，上訴人於駕車行經時，自
    應讓被上訴人先行，而被上訴人既已先駛入交會路口中心處，並已開始轉彎，對
    於其所有之車輛右後側邊界於尾燈與右後車門間行李箱與保險桿部位，遭到上訴
    人超速不及煞車而撞及之危險，應屬無預見之可能性，自不應令上訴人就前揭交
    通事故負過失之責，至台灣省竹苗區車輛行車事故鑑定委員會及台灣省車輛行車
    事故覆議鑑定委員會漏未審酌被上訴人所駕車輛已行至交會路口中心並開始轉彎
    之事實，並適用道路交通安全規則第一百零二條第一項第六款但書，即直行車尚
    未進入交岔路口，而轉彎車已至中心處開始轉彎，直行車應讓轉彎車先行之規定
    ，而認被上訴人未讓直行車即上訴人之車輛先行，就上開交通事故之發生亦同為
    肇事原因等語，參照前揭說明，似非允洽。基上所述，上訴人辯稱被上訴人就本
    件行車事故亦同負肇事原因，而有過失相抵原則之適用云云，尚非可採。
四、按因故意或過失，不法侵害他人之權利者，負損害賠償責任，違反保護他人之法
    律者，推定其有過失；再按不法毀損他人之物者，被害人得請求賠償其物因毀損
    所減少之價額，民法第一百八十四條第一項前段、第一百九十六條分別定有明文
    。又按物被毀損時，被害人除得依民法第一百九十六條請求賠償外，並不排除民
    法第二百十三條至第二百十五條之適用，依民法第一百九十六條請求賠償物被毀
    損所減少之價額，得以修復費用為估定之標準，但以必要者為限（例如：修理材
    料以新品換舊品，應予折舊），被害人如能證明其物因毀損所減少之價額，超過
    必要之修復費用時，就其差額，仍得請求賠償（參照最高法院七十七年度第九次
    民事庭會議決議）。查本件既因上訴人之過失行為肇致行車事故，並因而致被上
    訴人所有之系爭車輛受有損害，則上訴人自應就被上訴人所受損害負賠償責任。
    茲就被上訴人請伎之項目及金額，是否准許，分述如下：
(一)修理費用：
    被上訴人主張其所有系爭車輛因受損而支出必要修理費用共六萬五千七百元之事
    實，業據其提出與所述相符之估價單、結帳單及統一發票等件為證，且為上訴人
    所不爭執，自堪信為真實。依各該單據所載，其中一萬三千二百元係屬零件，其
    餘（含噴漆）五萬二千五百元係屬工資，其中零件部分，參照上開說明，應扣除
    折舊價額。依據行政院發布之固定資產耐用年數表規定，運輸業用客貨車之耐用
    年限為四年，耐用年數四年之物，採用定率遞減法計算折舊者，其每年折舊率分
    別為千分之四百三十八；採用定率遞減法計算折舊者，其最後一年之折舊額，加
    歷年累計折舊額，其總和不得超過該資產成本十分之九，故已逾耐用年數之客貨
    車輛，仍有相當於新品資產成本百分之十之殘值。被上訴人之上開小客車係八十
    四年一月出廠，有行車執照影本為憑，迄至車禍發生時，既已使用三年五月，其
    修理之材料部分費用一萬三千二百元，依上開折舊比率並按定率遞減法扣除折舊
    額後，僅能就其中一千九百一十五元（元以下之單位依四捨五入法算至元之單位
    為止），認為係必要之材料修復費用，其計算公式為：13200×(1-0.438=0.562)
    ×   (1-0.438=0.562)  ×   (1-0.438=0.562)  ×<1-(0.438÷12×5=0.1825)
    =0.8175>=1915.449，連同修理工資五萬二千五百元（烤漆項目之費用，絕大部
    分亦勞力成本，亦應認作係屬工資），被上訴人之上開小客車必要修理費用為五
    萬四千四百一十五元，逾此範圍即非必要之修理費用，故被上訴人主張其物因上
    訴人之毀損行為而減少之價額，在五萬四千四百一十五元之金額內，核屬正當，
    應予准許，至逾此範圍之請求，即無理由，應予駁回。
(二)營業損失：
    被上訴人雖主張其每日營業淨益為一千六百七十六元，在修理期間二十六日無法
    營業，共減少營業收入四萬三千五百七十六元云云，此已據其提出估價單及臺北
    縣汽車駕駛員職業公會證明書等件為證。惟查，營業計程車司機之每日營業所得
    需扣除營業成本始能計算其營業淨收益，且在正常情形下，從事計程車工作者在
    一定期間內應有不營業之休息日，故不能以原告主張每日營業所得作為其每日無
    法營業之損失；又查原告之職業別應歸屬於運輸服務業小客貨車駕駛，參照行政
    院主計處於八十六年度五月編印之「職類別薪資調查報告」第九十六頁所載，該
    類別從業者之每月薪資為四萬二千七百四十六元，以此金額再除以每月平均日數
    三十日後所得之每日所金額，即一千四百二十五元（元以下之單位依四捨五入法
    算至元之單位為止），作為認定原告每日無法營業之損失，應較允洽，而兩造就
    此均未爭執，自堪信實在。至上訴人雖辯稱被上訴人所有系爭車輛之實際修理期
    間僅有十日，應以實際修理期間十日計算其營業損失云云。經查，依被上訴人於
    原審提出之莊敬汽車修理廠估價單及盛吉汽車修護廠結帳單上確明載被上訴人所
    有之系爭車輛於六月八日進廠至七月二日交車等語，復參照行政院主計處於八十
    六年度五月編印之「職類別薪資調查報告」第九十六頁所載，運輸服務業汽車修
    護工職業類別從業者之每月薪資為五萬七千二百五十三元，以此金額再除以每月
    平均日數三十日之日數，求出汽車修護工每日所得為一千九百零八元（元以下之
    單位依四捨五入法算至元之單位為止），再以上開修理總工資五萬二千五百元之
    金額除以汽車修護工每日所得之金額，即算出原告上開車輛修護所需之必要日數
    為二十七點五日（日以下之單位依四捨五入法算至日之單位為止），而上訴人就
    系爭輛實際修理日數僅有十日此有利於己之事實，並未舉證以實其說，自難遽為
    其有利之認定，則其此部分所辯，尚非足採，堪認原告主張系爭車輛修理所需時
    間為二十六日等情為實。至上訴人另辯稱系爭車輛修理期間自可另行租用車輛從
    事營業，再就營業總收入扣除租用車輛費用，尚不足於營業損失之部分，始得向
    上訴人為請求云云。惟按損害賠償之債權人，因發生損害之原因事實，受有利益
    者，如就其所受損害之全部請求債務人賠償，則反受不當之利益，故於定損害償
    範圍時，應由所受損害扣除所得利益，是為損益相抵。經查，本件因上訴人之不
    慎駕車行為，致被上訴人賴以維生之營業小客車受有損壞，無法營業達二十六日
    等情，已如前述，而被上訴人於此期間內並無任何利益取得，揆諸前開說明，上
    訴人據以主張損益相抵云云，即屬無據。復參以倘若未因上訴人之過失行為肇致
    本件行車事故，上訴人即得利用其所有之營業小客車賺取營業利益，而法律亦未
    課與被上訴人於車輛修護期間，須另行租車營業之義務，則上訴人辯稱被上訴人
    應另行租用車輛從事營業，再就營業總收入扣除租用車輛費用，請求不足之營業
    損失云云，委非足採。
五、綜上所述，被上訴人主張因上訴人之過失行為，導致本件交通事故，並致被上訴
    人所有之營業小客車受有損壞，爰依侵權行為之法律關係，請求上訴人給付九萬
    一千四百六十五元及自起訴狀繕本送達被告之翌日（即八十八年八月二十九日）
    起至清償日止，按週年利率百分之五計算之法定遲延利息，自屬於法有據，應予
    准許，至逾此部分之請求，並無理由，應予駁回。原審據此為被上訴人一部勝訴
    、一部敗訴之判決，經核並無不當，上訴論旨猶執前詞，指摘原判決不當，聲明
    廢棄改判，非有理由，應予駁回。
據上論結，本件上訴為無理由，依民事訴訟法第四百三十六條之一第三項、第四百四
十九條第一項、第七十八條，判決如主文。
中      華      民      國    八十九    年      六      月      八      日
                                  臺灣苗栗地法院民事庭
~B審判長法官  林  燦  都
~B法      官  曾  明  玉
~B法      官  高  敏  俐
右為正本，係照原本作成。
不得上訴。
~B法院書記官  陳  蕙  楠
中      華      民      國    八十九    年      六      月      八      日


司法院資訊處製作；財團法人民間司法改革基金會備份。
